【裁判字號】    91,重上,448
【裁判日期】    920121
【裁判案由】    返還消費借貸款
【裁判全文】
臺灣高等法院民事判決  九十一年度重上字第四四八號
   上  訴  人   萬通商業銀行股份有限公司
   法定代理人   高清愿
   被 上訴 人   甲○○
   訴訟代理人   黃世昌
右列當事人間請求返還消費借貸款事件，上訴人對於中華民國九十一年九月三日臺灣
板橋地方法院第一審判決（九十一年度重訴字第二八二號），提起上訴，本院判決如
左：
        主    文
原判決廢棄。
被上訴人應給付上訴人新台幣陸佰伍拾柒萬伍仟陸佰肆拾陸元、及如附表所示利息及
違約金。
第一、二審訴訟費用由被上訴人負擔。
本判決所命之給付，如上訴人以中華開發工業銀行開發金融債券民國八十八年度第一
期第二次債票新台幣貳佰貳拾萬元供擔保後，得假執行。
        事    實
甲、上訴人方面：
一、聲明：除供擔保金額外，餘如主文所示。
二、陳述：除與原判決記載相同部分，予以引用外，並補稱略以：
  (一)依授信保證書約定，被上訴人就訴外人畢昇資訊有限公司（下稱畢昇公司）向上
    訴人現在及將來之借貸，負連帶保證，未定有保證期間，在該保證契約有效存在
    期間內，已發生之約定範圍內債務，縱因清償或其他事由而減少或消滅，該保證
    契約依然有效，嗣後所生約定範圍內之債務，於不逾最高限額者，債權人仍得請
    求保證人履行保證責任，訴外人畢昇公司於民國（下同）八十九年四月十七日追
    加訴外人雷復強為連帶保證人，非同意被上訴人退保而解除其連帶保證責任，故
    被上訴人未向上訴人終止系爭保證契約之前，就訴外人畢昇公司向上訴人所借貸
    之債務，在新台幣（下同）四千萬元限額內仍應負連帶清償責任。
  (二)訴外人畢昇公司申請短期貸款因屆期再申請續借九百萬元之貸款，因被上訴人為
    拒絕往來戶，訴外人畢昇公司乃追加訴外人雷復強為保證人，故上訴人八十九年
    三月三十日授信額度申請書保證人未列被上訴人。
三、證據：除援用原審之立證方法外，並補提出：(一)最高法院七十七年台上字第九四
    三號及八十六年台上字第二六九一號判例，(二)被上訴人拒絕往來戶查詢單，(三)中
    小企業融資信用保證作業手冊為證。
乙、被上訴人方面：
一、聲明：上訴駁回。
二、陳述：除與原判決記載相同部分，予以引用外，並補稱略以：被上訴人於八十八
    年七月間，因支票退票，上訴人通知訴外人畢昇公司，告知被上訴人已不適合作
    保證人，故以訴外人雷復強代替，上訴人於八十九年四月十七日與訴外人畢昇公
    司簽訂授信保證書，被上訴人並不知金額及內容，與被上訴人無關。
三、證據：援用原審之立證方法。
丙、本院依上訴人之聲請訊問證人林文錠。
       理    由
一、本件上訴人起訴主張：訴外人畢昇公司於八十七年九月二日邀同被上訴人及訴外
    人鄭旭東、林如山為連帶保證人，嗣於八十九年四月十七日又追加訴外人雷復強
    為連帶保證人，訴外人畢昇公司自八十九年四月十日起，陸續向伊借款十四筆，
    金額合計六百九十五萬六千二百三十九元。上開借款已全部到期，惟訴外人畢昇
    公司僅清償部分，尚欠本金六百五十七萬五千六百四十六元、及如附表所示利息
    及違約金。被上訴人自應負連帶清償責任等情，爰依消費借貸及連帶保證之法律
    關係，求為命被上訴人給付六百五十七萬五千六百四十六元，及如附表所示利息
    及違約金之判決（按原判決為上訴人敗訴之判決，上訴人則聲明不服）。
    被上訴人則以：伊與訴外人鄭旭東、林如山固曾於八十七年九月二日簽訂授信保
    證書，並曾於八十八年四月十五日另簽訂委任開發國內信用狀契約，承諾於最高
    限額九百萬元額度內共同連帶擔保訴外人畢昇公司對上訴人之債務，惟查上開契
    約之有效期間係自八十八年四月十五日起至八十九年四月十五日止，伊僅須於上
    開有效期間內負連帶保證責任，上訴人請求之借款係於上開期間之後始行發生，
    伊自無須負責。又據上訴人提出之書據所載，訴外人畢昇公司之借款，除原連帶
    保證人鄭旭東、林如山外，已另有訴外人雷復強加入連帶保證，且上訴人亦未要
    求伊於借款展期約定書上簽名保證，顯有默示同意由訴外人雷復強取代伊為連帶
    保證人之意思云云，資為抗辯。
二、按保證人與債權人約定就債權人與主債務人間所生一定範圍內之不特定債務，預
    定最高限額，由保證人予以保證之契約，學說上稱之為最高限額保證。此種保證
    契約如定有期間者，在該期間內所生約定範圍內之債務，不逾最高限額者，均為
    保證契約效力所及；如未定期間者，於保證契約未經保證人依民法第七百五十四
    條規定終止或有其他消滅原因以前，所生約定範圍內之債務，亦同。故在該保證
    契約有效存在期間內，已發生之約定範圍內之債務，縱因清償或其他事由而減少
    或消滅，該保證契約依然有效，嗣後所生約定範圍內之債務，於不逾最高限額者
    ，債權人仍得請求保證人履行保證責任（參照最高法院七十七年台上字第九四三
    號判例）。本件訴外人畢昇公司於八十七年九月二日邀同被上訴人及訴外人鄭旭
    東、林如山為連帶保證人，保證訴外人畢昇公司對上訴人所負之一切債務，以四
    千萬元為限額，與訴外人鄭旭東、林如山負同一債務，各負全部清償責任。所稱
    一切債務，係指訴外人畢昇公司於現在及將來對上訴人所負之借款、票據、墊款
    、保證、信用卡清費款等債務及其他債務，並包括其利息、遲延利息、違約金、
    損害賠償、其他一切費用及代付款項等，有被上訴人所承認為真正之授信保證書
    可稽（見原審卷第十一頁），依上開說明，被上訴人於終止上開授信保證契約前
    ，就訴外人畢昇公司對上訴人所生之一切債務，即應負連帶清償責任。
三、上訴人主張訴外人畢昇公司自八十九年四月十日起，陸續向上訴人借款十四筆，
    合計六百九十五萬六千二百三十九元，上開借款已全部到期，惟訴外人畢昇公司
    僅清償部分，尚欠本金六百五十七萬五千六百四十六元、及如附表所示利息及違
    約金，業據其提出國內即期信用狀匯票已墊款通知書及借款展期約定書為證（見
    原審卷第十三至四十頁），且為被上訴人所不爭執（見本院卷第二九頁），自堪
    信為真負。
四、雖上訴人於八十七年九月三日、八十八年三月二十九日及八十九年三月三十日填
    報內部「授信額度申請書」時，保證人欄僅列訴外人鄭旭東、林如山、雷復強三
    人，而未列被上訴人，並記載「其餘董監事免予作保」字樣（見原審卷第七八、
    八十、八二頁背面），惟查被上訴人並非訴外人畢昇公司之董監事，自不在上開
    免作保之列，復據證人即當時承辦人林文錠到場證稱：上訴人公司每年要對借保
    戶作信用調查，發現被上訴人支票被拒絕往來，即通知借款人，要追加一保證人
    ，畢昇公司始追加訴外人雷復強為連帶保證人，並於八十九年四月十五日另訂立
    委任開發國內信用狀契約，非以雷復強代替被上訴人等語（見本院卷第四四、四
    五頁），再經參酌被上訴人亦自認當時其信用確出狀況（見原審卷第九三頁），
    及被上訴人八十八年四月十五日仍列為委任開發國內信用狀契約之連帶保證人（
    見原審卷第六四頁）等情節，益證上開三次「授信額度申請書」上所載「其餘董
    監事免予作保」，並不包括被上訴人在內，尚難不得因上訴人已要求追加訴外人
    雷復強為委任開發國內信用狀契約之連帶保證人即認上訴人有默示同意免除或終
    止被上訴人授信保證責任之意思。
五、末按就連續發生之債務為保證而未定期間者，保證人固得隨時通知債權人終止保
    證契約（參照民法第七百五十四條第一項規定），惟被上訴人始終並未向上訴人
    表示終止前開授信保證契約（見本院卷第三一頁），則前開授信保證契約仍屬有
    效存在。
六、綜上所述，上訴人本於消費借貸及連帶保證之法律關係，請求被上訴人給付六百
    五十七萬五千六百四十六元、及如附表所示利息及違約金，自屬應予准許。從而
    ，原審所為上訴人敗訴之判決，自有未洽，上訴論旨執前詞指摘原判決不當，求
    予廢棄改判，為有理由。又上訴人就其本判決所命之給付，既陳明願供擔保，以
    代釋明，聲請宣告假執行，經核與規定相符，爰酌定相當之擔保金額，併予准許
    。
七、至兩造其餘之攻擊或防禦方法及未經援用之證據，經本院斟酌後，認為均不足以
    影響本判決之結果，自無逐一詳予論駁之必要，併此明。
八、據上論結，本件上訴為有理由，依民事訴訟法第四百五十條、第七十八條、第四
    百六十三條、第三百九十條第二項，判決如主文。
中      華      民      國    九十二    年      一     月    二十一     日
                                  臺灣高等法院民事第十三庭
                                      審判長法  官    林  鄉  誠
                                            法  官    謝  碧  莉
                                            法  官    劉  清  景
右正本係照原本作成。
如不服本判決，應於收受送達後二十日內向本院提出上訴書狀，其未表明上訴理由者
，應於提出上訴後二十日內向本院補提理由書狀（均須按他造當事人之人數附繕本）
上訴時應提出委任律師或具有律師資格之人之委任狀；委任有律師資格者，另應附具
律師及格證書及釋明委任人與受任人有民事訴訟法第四百六十六條之一第一項但書或
第二項（詳附註）所定關係之釋明文書影本。
中      華      民      國    九十二    年      一      月    二十七    日
                                            書記官    高  澄  純
附註：
民事訴訟法第四百六十六條之一（第一項、第二項）
對於第二審判決上訴，上訴人應委任律師為訴訟代理人。但上訴人或其法定代理人具
有律師資格者，不在此限。
上訴人之配偶、三親等內之血親、二親等內之姻親，或上訴人為法人、中央或地方機
關時，其所屬專任人員具有律師資格並經法院認為適當者，亦得為第三審訴訟代理人
。


司法院資訊處製作；財團法人民間司法改革基金會備份。
